【裁判字號】    99,台上,2655
【裁判日期】    990430
【裁判案由】    違反毒品危害防制條例
【裁判全文】
最高法院刑事判決            九十九年度台上字第二六五五號
上  訴  人  甲○○
            乙○○
上 列一 人
選任辯護人  張永昌律師
上列上訴人等因違反毒品危害防制條例案件，不服台灣高等法院
高雄分院中華民國九十九年二月十二日第二審判決（九十八年度
上訴字第一四０七號，起訴案號：台灣高雄地方法院檢察署九十
八年度偵字第四五三四、九八三八號），提起上訴，本院判決如
下：
    主  文
原判決撤銷，發回台灣高等法院高雄分院。
    理  由
本件原判決撤銷第一審關於上訴人乙○○販賣第一級毒品參罪及
上訴人甲○○部分之科刑判決，改判論甲○○以販賣第一級毒品
罪共陸罪，各處有期徒刑拾伍年陸月，並定其應執行刑為有期徒
刑貳拾年，及為相關從刑之諭知；又論乙○○以幫助犯販賣第一
級毒品罪共參罪，均累犯，各處有期徒刑拾伍年貳月，並定其應
執行刑為有期徒刑拾陸年；固非無見。
惟查：（一）比較新舊法之罪刑孰為最有利，應就罪刑有關之共
犯、未遂犯、連續犯、牽連犯、結合犯，以及累犯加重、自首減
輕暨其他法定加減原因（如身分加減）與加減例等一切情形，綜
其全部罪刑之結果而為比較。上訴人甲○○、乙○○（下稱上訴
人等二人）行為後，民國九十八年五月二十日修正公布前之毒品
危害防制條例第四條第一項規定：「製造、運輸、販賣第一級毒
品者，處死刑或無期徒刑；處無期徒刑者，得併科新台幣一千萬
元以下罰金。」，修正後同條例第四條第一項規定：「製造、運
輸、販賣第一級毒品者，處死刑或無期徒刑；處無期徒刑者，得
併科新台幣二千萬元以下罰金」，比較新舊法結果，舊法規定較
新法為輕。雖上訴人等二人中，因甲○○於偵、審中均自白，依
修正後同條例第十七條第二項之規定，應減輕其刑，比較新舊法
結果，新法規定對甲○○較為有利；但乙○○既未曾自白，比較
上開規定，自以其行為時之舊法規定較為有利，原判決未予分開
比較適用，認乙○○部分，亦應適用新法規定（見原判決第八頁
第一至三行），自有適用法則不當之違誤。（二）依毒品危害防
制條例第十九條第一項前段規定，宣告沒收者，以屬於被告所有
而供犯罪所用或因犯罪所得之物為限。原判決雖認定扣案之00
00000000號行動電話（含門號SIM 卡壹張）為甲○○所
有，應予沒收等情。惟甲○○於第一審法院審理時供稱：「（問
：上兩處查獲的行動電話都是妳申請的嗎？）不是我申請的，是
朋友放在我這邊我就用」「（問：0000000000號是妳
本人申請的嗎？）忘記了，太久了」等語（見第一審卷第一七三
頁）。果所供無誤，上開行動電話是否為甲○○所有，仍乏據足
憑，尚有疑義。原審未予詳查釐清，遽為沒收之諭知，併有違誤
。（三）原判決雖說明：「甲○○就事實欄一(二)－(六)所載販賣第
一級毒品犯行，遍查卷內並無使司法警察足以合理懷疑之證據資
料，被告甲○○係於未遭發覺前自承犯罪，符合自首規定」等旨
（原判決第八頁倒數第六行至倒數第三行）。惟證人即原高雄市
政府警察局刑警大隊警員呂東柏於原審審理時證以：「（問：你
們是根據什麼資料查到甲○○販賣第一級毒品給蔡明昆？）因為
當天我們有作通訊監察現譯跟監的動作，就聽到蔡明昆與甲○○
約在五福路與文橫路那裡見面，我們就懷疑他們要交易毒品，抓
到甲○○之後，她有承認她販賣毒品給蔡明昆」等語（見原審卷
第九十三頁）。如所證屬實，原判決事實欄一之(六)之甲○○販賣
第一級毒品予蔡明昆部分之犯行，能否以司法警察並無合理之懷
疑，認甲○○並未涉案，殊非無疑，為發見真實及維護公平正義
，自有依卷內訴訟資料詳查釐清之必要，原審未遑究明，遽行判
決，自有證據調查未盡之違法。以上或為上訴意旨所指摘，或為
本院得依職權調查之事項，應認原判決有撤銷發回之原因。
據上論結，應依刑事訴訟法第三百九十七條、第四百零一條，判
決如主文。
中    華    民    國  九十九  年    四    月   三十   日
                      最高法院刑事第三庭
                          審判長法官  林  增  福
                                法官  張  清  埤
                                法官  陳  世  雄
                                法官  何  菁  莪
                                法官  王  居  財
本件正本證明與原本無異
                                      書  記  官
中    華    民    國  九十九  年    五    月    六    日
                                                     ｍ

司法院資訊處製作；財團法人民間司法改革基金會備份。
